【裁判字號】    99,重訴,315
【裁判日期】    991209
【裁判案由】    侵權行為損害賠償
【裁判全文】
臺灣板橋地方法院民事判決             99年度重訴字第315號
原      告  張志鴻
兼法定代理  張新發
人
            張鄭雪江
訴訟代理人  葉春生律師
被      告  許正義
            一路順交通有限公司
法定代理人  張榮貴
上二人共同
訴訟代理人  林志杰
複代理人    呂嘉祥
上列當事人間請求侵權行為損害賠償事件，經本院於民國99年11
月3日言詞辯論終結，判決如下：
    主  文
原告之訴及假執行之聲請均駁回。
訴訟費用由原告負擔。
    事實及理由
一、按訴狀送達後，原告不得將原訴變更或追加他訴。但有擴張
    或減縮應受判決事項之聲明者，不在此限。民事訴訟法第25
    5條第1項第3 款定有明文。本件原告原起訴聲明：被告應
    連帶給付原告張志鴻新臺幣（下同）2701萬0361元，暨自本
    起訴狀繕本送達被告翌日起迄清償日止，按週年利率百分之
    5 計算之利息。被告應連帶給付原告張新發、張鄭雪江各
    100 萬元，暨自本起訴狀繕本送達被告翌日起迄清償日止，
    按週年利率百分之5 計算之利息。原告願供擔保，請准宣
    告假執行等語。於起訴狀送達被告後之民國99年11月25日具
    狀變更聲明為：被告應連帶給付原告張志鴻502 萬4838元
    ，暨自原起訴狀繕本送達被告翌日起迄清償日止，按週年利
    率百分之5 計算之利息。被告應連帶給付原告張新發、張
    鄭雪江各100 萬元，暨自本起訴狀繕本送達被告翌日起迄清
    償日止，按週年利率百分之5 計算之利息。原告願供擔保
    ，請准宣告假執行等語。核屬減縮應受判決事項之聲明，於
    法並無不合，應予准許。
二、原告起訴主張：
  (一)緣民國97年8 月1 日凌晨，被告許正義駕駛車號JF-F33號營
    業貨運曳引車，沿臺北縣三峽鎮○○路往臺北縣新店市方向
    行駛，行經臺北縣三峽鎮○○路352 號右轉進大同公司時，
    竟違規佔用雙向車道臨時停車，並且疏未設置適當警示設施
    ，適原告張志鴻駕駛KV-8616 號自用小客車直行駛來，撞及
    被告許正義所駕駛前開曳引車車尾，致張志鴻受有頭部外傷
    併顱骨開放性骨折、右側硬腦膜下出血併顱內出血、雙側延
    遲性顱內出血、右側股骨骨折而呈植物人狀態，而許正義係
    被告一路順交通有限公司所僱用之司機，一路順交通有限公
    司自應與許正義連帶負賠償責任。從而原告等就受有之損害
    ，請求項目如下：
  醫療費用2萬4838元。
  工作收入喪失之損害397 萬7260元。原告張志鴻於64年10月
    22日生，本件事故發生時年約32歲又9 月，現已完全喪失工
    作能力，茲以最低投保薪資1 萬7280元計算每月工作收入喪
    失之損害，至勞工強制退休年齡65歲，約尚有32年又3 個月
    之勞動年數，依霍夫曼公式扣除中間利息核計金額為397 萬
    7260元（計算式：17280×230.00000000）。
  看護費用之損害1900萬8263元。原告張志鴻因已成為植物人
    須長期聘人照顧，安養費用每月為6 萬9112元，張志鴻之平
    均餘命約為43年，則依霍夫曼式計算法扣除中間利息核計，
    因而增加之生活所需費用為1900萬8263元（計算式：69112
    ×275.00000000）。
  原告張志鴻之精神慰撫金100 萬元、原告張新發、張鄭雪江
    之精神慰撫金則各100萬元。
  (二)為此，依據侵權行為法則，聲明：被告應連帶給付原告張
    志鴻502 萬4838元，暨自原起訴狀繕本送達被告翌日起迄清
    償日止，按週年利率百分之5 計算之利息。被告應連帶給
    付原告張新發、張鄭雪將各100 萬元，暨自本起訴狀繕本送
    達被告翌日起迄清償日止，按週年利率百分之5 計算之利息
    。原告願供擔保，請准宣告假執行等語。
二、被告許正義、一路順交通有限公司則以：
  (一)本件車禍之發生，被告許正義並無過失，業經臺灣板橋地方
    法院檢察署檢察官以98年度調偵字第394 號為不起訴處分，
    被告許正義既無過失，則不成立侵權行為，原告請求被告應
    依侵權行為共同負損害賠償責任，即屬無據，其訴為無理由
    ，應予駁回。
  (二)聲明：原告之訴駁回。如受不利之判決，願供擔保請准
    免為假執行等語。
三、兩造不爭執之事項：
  (一)被告許正義係受雇於一路順交通有限公司擔任營業貨運曳引
    車司機。
  (二)被告許正義於97年8月1日凌晨駕駛JF-F33號營業貨運曳引車
    ，行經臺北縣三峽鎮○○路352 號，欲進入大同公司，適原
    告張志鴻駕駛KV-8616 號贓車行經該處，不慎自後方撞及被
    告許正義所駕車輛之車尾，致受有頭部外傷併顱骨開放性骨
    折、右側硬腦膜下出血併顱內出血、有側股骨骨折、雙側延
    遲性顱內出血等傷害。
  (三)被告許正義上開行為，經原告張志鴻提出告訴（告訴代理人
    張鄭雪江），業經臺灣板橋地方法院檢察署檢察官以98年度
    調偵字第394 號不起訴處分，經聲請再議，由臺灣高等法院
    檢察署檢察長以告訴及再議不合法駁回。
四、本件爭點及本院之判斷：
    本件爭點在於：(一)被告許正義對於本件車禍之發生有無故意
    或過失？(二)被告許正義及一路順交通公司應否連帶負侵權行
    為損害賠償責任？本院之判斷如下：
  (一)被告許正義對於本件車禍之發生，並無故意或過失：
    原告主張被告於上揭時間駕駛車號JF-F33號營業貨運曳引車
    ，沿臺北縣三峽鎮○○路往臺北縣新店市方向行駛，行經臺
    北縣三峽鎮○○路352 號右轉進大同公司時，竟違規佔用雙
    向車道臨時停車，並且疏未設置適當警示設施，適原告張志
    鴻駕駛KV-8616 號自用小客車直行駛來，撞及被告許正義所
    駕駛前開曳引車車尾，致張志鴻受有頭部外傷併顱骨開放性
    骨折、右側硬腦膜下出血併顱內出血、雙側延遲性顱內出血
    、右側股骨骨折而呈植物人狀態，被告對本件車禍之發生，
    為有過失等情，業據其提出為證，惟為被告所否認，並以前
    開情詞置辯，經查：
   1、按損害賠償之債，以有損害之發生及有責任原因之事實，
      並二者之間，有相當因果關係為成立要件。故原告所主張
      損害賠償之債，如不合於此項成立要件者，即難謂有損害
      賠償請求權存在。且所謂相當因果關係，係指依經驗法則
      ，綜合行為當時所存在之一切事實，為客觀之事後審查，
      認為在一般情形下，有此環境、有此行為之同一條件，均
      可發生同一之結果者，則該條件即為發生結果之相當條件
      ，行為與結果即有相當之困果關係。反之，若在一般情形
      上，有此同一條件存在，而依客觀之審查，認為不必皆發
      生此結果者，則該條件與結果並不相當，不過為偶然之事
      實而已，其行為與結果間即無相當因果關係，不能僅以行
      為人就其行為有故意過失，即認該行為與損害間有相當因
      果關係。最高法院98年度台上字第673 號著有判決可資參
      照。故侵權行為之成立，除構成要件、違法性外，就民法
      第184條第1項前段言，尚須侵害行為係出於故意或過失。
   2、本件車禍經臺灣板橋地方法院檢察署檢察官送臺灣省臺北
      縣區車輛行車事故鑑定委員會鑑定結果認為：張志鴻駕駛
      自用小客車，未注意車前狀況，與許正義駕駛營業半聯結
      車，違規佔用道路臨停等待右轉且警示設施不足，同為肇
      事原因。再送臺灣省車輛行車事故覆議委員會覆議結果認
      為：本案因肇事後張志鴻傷重無筆錄，其肇事過程不明，
      惟依卷附現有資料研析，本案係張志鴻駕駛自小客車，行
      經閃光黃燈號誌岔路口，未減速接近，注意安全，小心通
      過，且未注意車前狀況，由後撞及前行緩慢右轉之許正義
      所駕駛之營半聯結右後肇事，有臺灣省臺北縣區車輛行車
      事故鑑定委員會北縣鑑字第971444號鑑定意見書及臺灣省
      車輛行車事故覆議鑑定委員會98年1月19日覆議字第09862
      001880號函各1 份可稽（見臺灣板橋地方法院檢察署97年
      度偵字第26562號偵查卷宗第80頁至83頁及第100頁。），
      且證人即大同公司警衛人員黃議峰於偵查中證稱：伊當時
      在警衛室內，要替許正義所駕駛曳引車開門，當門開到三
      分之一時，突然發出巨大聲響，然後該曳引車車頭在晃動
      ，伊走出警衛室察看發現一輛白色轎車撞上曳引車右後車
      尾等語（見同上偵查卷宗第28頁），再參酌本院依職權調
      取之臺灣板橋地方法院檢察署97年度偵字第26562 號偵查
      卷所附之現場照片，被告所駕駛之曳引車車頭已轉入大同
      公司門口前，且有閃爍方向燈，顯見被告駕駛曳引車至案
      發地點時，已右轉至大同公司門口前等候警衛人員開啟大
      門，原告張志鴻所駕駛車輛始自後方撞及被告所駕駛之車
      輛，衡情被告並非貿然右轉，原告張志鴻駕駛車輛在被告
      車輛後方，應有充裕之反應時間得以煞車避免損害之發生
      。又本件被告所駕駛之曳引車車身甚長，前方之曳引車轉
      彎通過後，後方仍會牽引子車循一定圓弧線軌跡擺正後通
      過，應為一般人所知悉，並注意避免靠近或接觸，而觀諸
      現場照片，被告之車輛亦有閃爍右轉之方向燈，應已盡警
      示後方來車之義務，然本件原告張志鴻既見前方被告所駕
      駛曳引車已右轉，竟未減速接近，注意安全，小心通過，
      且未注意車前狀況，由後撞及前行緩慢右轉之被告許正義
      所駕駛曳引車右後輪，實為本件肇事原因，上開臺灣省車
      輛行車事故覆議委員會同此認定。至於道路交通安全規則
      第97條第1 款規定，汽車在雙向二車道行駛時，均應在遵
      行車道內行駛，而依交通部路政司98年11月16日路臺監字
      第0980415803號函釋稱：依道路交通安全規則規定，汽車
      行駛原則須於限制車道內為駕駛之行為，但非謂有不可迴
      車之規定，但若係有限制分向之路段者，則不得駛入對向
      車道，惟在須跨越雙黃線左轉者，須遵守相關迴車規定等
      語，本件被告許正義駕駛聯結車於上揭時地右轉欲進入大
      同公司，並非迴車，故無違反不得迴車之規定，則其跨越
      分向限制線緩慢行駛右轉時，是否善盡注意右後方來車動
      態，始為是否成立過失侵權行為之評價。而細繹上開規定
      之規範目的，係為保護對向來車之安全，防止侵入對向車
      道而造成對向來車之危險，而本件原告張志鴻所駕駛之車
      輛，係與被告同方向行駛，並自同向同車道後方撞及被告
      許正義所駕駛之車輛之右後輪，此有臺灣板橋地方法院檢
      察署97年度偵字第26562 號偵查卷所附之現場照片可參，
      是縱然被告許正義未跨越分向雙黃線，而遵行在車道內，
      亦會發生原告張志鴻駕駛自小客車，行經閃光黃燈號誌岔
      路口，未減速接近，注意安全，小心通過，且未注意車前
      狀況，由後撞及前行緩慢右轉之許正義所駕駛之營半聯結
      右後肇事之情事，況被告許正義所駕駛之曳引車因車身過
      長轉彎時佔用至對向車道，乃駕駛該種車輛所不可避免之
      物理現象，否則無法以正確之角度進入大同公司，被告之
      車輛亦有閃爍右轉之方向燈，已如前述，應已盡警示後方
      來車之義務，是縱認本件被告許正義有違反道路交通安全
      規則第97條第1款規定，惟亦核與本件車禍之發生，尚無
      相當因果關係存在。又被告之行為業經臺灣板橋地方法院
      檢察署檢察官以98年度調偵字第394 號不起訴處分，經告
      訴人聲請再議，由臺灣高等法院檢察署檢察長以告訴及再
      議不合法駁回，亦有該不起訴處分書及臺灣高等法院檢察
      署檢察長98年8月3日檢紀文字第0980000895號函可參。從
      而，本件事故經臺灣省臺北縣區車輛行車事故鑑定意見書
      雖認定被告駕駛車輛佔用道路臨停等待右轉，且警示設施
      不足亦為肇事原因云云，並不足採。原告執臺灣省臺北縣
      區車輛行車事故鑑定意見書鑑定意見，主張被告許正義對
      於本件車禍之發生，為有過失云云，尚無足採。
   3、綜上所述，被告許正義於本件車禍之發生，已盡其注意義
      務，並無故意或過失之有責事實。
  (二)原告主張被告許正義應負過失侵權行為責任，與一路順交通
    有限公司應連帶賠償原告之損害，為無理由：
    按「因故意或過失，不法侵害他人之權利者，負損害賠償責
    任。」民法第184 條前段定有明文。故除法律有特別規定外
    ，如無故意或過失，即不負損害賠償責任。本件被告所駕駛
    之曳引車車頭已轉入大同公司門口前，且有閃爍右轉方向燈
    ，警示後方來車，其已盡注意之義務，本件車禍之原因，係
    原告張志鴻駕駛自小客車，行經閃光黃燈號誌岔路口，未減
    速接近，注意安全，小心通過，且未注意車前狀況，由後撞
    及前行緩慢右轉之許正義所駕駛之營半聯結右後肇事，被告
    並無故意或過失，已如前述，從而，依上開說明，原告主張
    被告應負過失侵權行為責任，即屬無據，其請求被告許正義
    應與一路順交通有限公司連帶負損害賠償責任，為無理由，
    應予駁回。
五、綜上所述，原告主張依侵權行為法律關係，請求被告應連
    帶給付原告張志鴻502 萬4838元，暨自原起訴狀繕本送達被
    告翌日起迄清償日止，按週年利率百分之5 計算之利息。
    被告應連帶給付原告張新發、張鄭雪江各100 萬元，暨自本
    起訴狀繕本送達被告翌日起迄清償日止，按週年利率百分之
    5 計算之利息，為無理由，應予駁回，其假執行之聲請亦失
    所附麗，應併予駁回。
六、本件事證已臻明確，兩造其餘攻擊防禦方法暨舉證，經核與
    本件判決結果不生影響，爰不一一論列，併此敘明。
七、結論：本件原告之訴為無理由，並依民事訴訟法第78條，判
    決如主文。
中    華    民    國    99    年    12    月    9     日
                  民事第三庭    法  官  林錫凱
以上正本係照原本作成
如對本判決上訴，須於判決送達後20日內向本院提出上訴狀。如
委任律師提起上訴者，應一併繳納上訴審裁判費。
中    華    民    國    99    年    12    月    9     日
                                書記官  羅麗娟

司法院資訊處製作；財團法人民間司法改革基金會備份。
